臺灣雲林地方法院民事判決　　　　　　　 95年度訴字第503號
原　　　告　甲○○
訴訟代理人　乙○○
被　　　告　丙○○
訴訟代理人　蕭敦仁　律師
上列被告因過失傷害案件，經原告提起損害賠償之附帶民事訴訟
（本院95年度六交簡附民字第18號），由本院斗六簡易庭裁定移
送前來，本院於民國96年5 月22日言詞辯論終結，判決如下：
    主      文
被告應給付原告新台幣陸拾玖萬貳仟玖佰陸拾捌元，及自民國九
十五年十一月二十二日起至清償日止，按年利率百分之五計算之
利息。
原告其餘之訴駁回。
訴訟費用由被告負擔二分之一，其餘由原告負擔。
本判決於關於原告勝訴部分，於原告以新台幣貳拾萬元供擔保後
，得假執行﹔但被告以新台幣陸拾玖萬貳仟玖佰陸拾捌元為原告
預供擔保後，得免為假執行。
原告其餘假執行之聲請駁回。
    事實及理由
一、原告主張：被告於民國94年12月24日上午11時15分許，駕駛
    車牌TN－3127號自小貨車，沿雲林縣莿桐鄉○○○道路，由
    西向東方向行駛，行經該道路與新興路交叉路口，竟疏未注
    意少線道車應讓多線道車先行，率而通過上開路口，適伊騎
    乘腳踏車沿新興路由南往北方向，為被告之前揭車輛所撞及
    ，致伊受有連枷胸（多條肋骨塌陷性骨折）、右側肩峰關節
    脫位、右側鎖骨閉鎖性骨折、右膝血腫等傷害，經送醫治療
    業已支出醫療費用新台幣（下同）68,668元，且現仍持續治
    療中，後續醫療費用預估尚需20萬元：又本案車禍致伊之肩
    膀鎖骨位移、右腳膝蓋韌帶受傷，三餐生活起居需人照料，
    為此計支出看護費用104,300 元【其中住院聘僱專業看護支
    出13,300元（即1,900 元×7 天），在家看護46,000元（即
    1,000 元×46天），家人看護45,000元】；再者，本案車禍
    發生前伊原從事農作，受傷迄今仍無法下田，以基本工資每
    月15,840元計算，算至95年6 月30日，故伊因本案車禍而喪
    失工作能力所受之損失95,400元；另伊因本案車禍受傷，非
    旦不良於行，日常生活更需人照料，身體上及精神上之痛苦
    難以言狀，爰請求被告應賠償非財產損害80萬元。聲明：被
    告應給付原告1,268,368 元，並自起訴狀繕本送達翌日起至
    清償日止按年利率百分之五計算之利息；並願供擔保請求宣
    告假執行。
二、被告則以：原告所請求後續醫療費用20萬元並無所憑。其次
    ，原告已高齡65歲，且其於警訊時自承無業，因此其並無因
    本案車禍喪失勞動能力而有減少收入之問題。又原告要求伊
    賠償家人看護費用45,000元部分，因原告之夫照顧原告縱有
    收入損失，亦非因本案禍車所受之損害，故該部分之請求，
    應屬無據。再者，原告請求伊賠償精神慰撫金80萬元，斟酌
    雙方身分地位及經濟狀況，顯然過高，應予酌減。另本案車
    禍之發生伊雖有過失，但原告騎乘腳踏車未注意行近無號誌
    或號誌故障及無交通警察指揮之交通路口，應減速慢行，看
    清左右確無來車，並在不防礙汽車通行之情形下迅速通過，
    而與伊擦撞，乃肇事主因，過失比例約占百分之九十，自有
    過失相抵之適用等語，資為抗辯。聲明：駁回原告之訴；如
    受不利之判決，願供擔保請准免予假執行。
三、兩造不爭執之事實：
  (一)被告於94年12月24日上午11時15分許，駕駛車牌TN－3127號
    自小貨車，沿雲林縣莿桐鄉○○○道路，由西向東方向行駛
    ，行至該道路與新興路交叉路口，竟疏未注意少線道車應讓
    多線道車先行，率而通過上開路口，適原告騎乘腳踏車沿新
    興路由南往北方向行經該處，為被告之前揭車輛所撞及，原
    告因而受有連枷胸（多條肋骨塌陷性骨折）、右側肩峰關節
    脫位、右側鎖骨閉鎖性骨折、右膝血腫等傷害：被告因而被
    以過失傷害罪嫌起訴，經本院斗六簡易庭以95年度六交簡字
    第219 號刑事判決判處有期徒刑三月確定。
  (二)原告受傷後，歷經台大醫院雲林分院、慈濟醫院大林分院，
    台中澄清醫院、彰化秀傳醫院、慈愛綜合醫院、大成中醫聯
    合診所、怡仁診所等處診治，計支出醫療費用68,668元。住
    院及在家休養期間支出看護費59,300元。
  (三)原告未領得汽車強制責任保險金。
四、得心證之理由：
    兩造爭執之處，應在原告就本件車禍發生是否與有過失？及
    原告請求被告賠償之項目、金額是否合理？茲逐點析述如下
    ：
  (一)原告就本件車禍發生是否與有過失？
  　1.按慢車行近無號誌或號誌故障及無交通警察指揮之交岔路
    　口，應減速慢行，看清左右確無來車並在不妨礙汽車通行
      之情況下迅速通過，道路交通安全規則第125 條第2 款固
      定有明文。原告就本案車禍發生是否與有過失，端視其騎
      乘腳踏車經過本案車禍肇事地點，有無違反上揭規定而定
      。又「當事人主張有利於己之事實者，就其事實有舉證之
      責任。」民事訴訟法第277 條前段亦有明定。
  　2.經查，本案車禍係於94年12月24日上午11時15分許發生一
      節，為兩造所不爭執。而車禍發生時，原告並未立即報警
      處理，迨至95年3 月13日原告始至雲林縣警察局斗六分局
      饒平派出所提出刑事告訴等情，有雲林縣警察局斗六分局
      斗六警偵字第09500006157 號刑案偵查卷可考。是本案車
      禍發生後兩造車輛停留位置及受損狀況並無任何現場紀錄
      可資查考。其次，被告於95年6 月5 日在雲林地方法院檢
      察署偵訊時供稱：「‧‧‧（問：肇事經過情形為何？）
      我的車開過新興路的十字路口靠東邊，甲○○騎腳踏車撞
      到我小貨車的後面。‧‧‧（問：肇事前你的行車方向為
      何？）我從西往東方向行駛。‧‧‧（問：第一次發生撞
      擊的位置在車子何處？）我自小貨車的右側車身，位於右
      邊前後輪之間，~s2;『但比較靠近右後車輪』~s1;。‧‧‧（問：
      撞擊後你及對方有無移動現場？）肇事後我有將小貨車移
      動，對方有無移動腳踏車我就不清楚。‧‧‧（問：未發
      生車禍前有無看到對方的腳踏車？）有的，距離約有6 至
      9 公尺。（問：發現危險狀況後，你距離對方有多遠？）
      很接近。（問：發現危險狀況後，你採取什麼反應措施？
      ）我就踩剎車。（問：既然採取了反應措施，為何還會發
      生車禍？）~s2;『我踩剎車後，對方就撞上我的小貨車』~s1;。‧
      ‧‧」等語（詳雲林地檢95年度偵字第2714號偵查卷第7
      －9 頁）。綜觀被告上揭辯解內容，不外指稱本案車禍前
      在距原告6 至9 公尺時，其已發現原告騎乘腳踏車要經過
      肇事路口，待其所駕駛之自小貨車快要離開肇事交岔路口
      時，係因原告騎乘腳踏車不慎撞及其所駕駛之自小貨車右
      後車身而肇事云云。茍如被告所辯，本案車禍發生係因原
      告所騎乘之腳踏車撞及其所駕駛之自小貨車右後方所致，
      則在原告撞及被告之自小貨車前，被告為何要踩剎車呢？
      致令原告之腳踏車撞上被告之自小貨車右後車輪處，是被
      告在偵查中之上開辯詞顯有避重就輕之嫌。再者，本案車
      禍發生若如被告所辯係原告騎乘腳踏車不慎撞及其所駕駛
      之自小貨車後方，則因腳踏車行車速度不快，撞擊力道不
      強，原告當不致受有~s2;連枷胸（多條肋骨塌陷性骨折）、右
      側肩峰關節脫位、右側鎖骨閉鎖性骨折、右膝血腫~s1;等嚴重
      性傷害。另參酌原告所受傷勢均係在其身體右側，顯見原
      告係乘騎腳踏車行駛中，為被告由左側撞及，因而向右傾
      倒所以致之，故而本案車禍發生係因被告駕駛貨車不慎撞
      擊原告之腳踏車，要無疑義。此外，被告並未提出任何證
      據證明原告有何違反道路交通安全規則第125 條第2 款規
      定之行止，空言原告就本案車禍發生與有過失云云，顯無
      可採。
  (二)次按「汽車、機車或其他非依軌道行駛之動力車輛，在使用
    中加損害於他人者，駕駛人應賠償因此所生之損害。」「不
    法侵害他人之身體或健康者，對於被害人因此喪失或減少勞
    動能力或增加生活上之需要時，應負損害賠償責任。」「不
    法侵害他人之身體、健康、‧‧‧者，被害人雖非財產上之
    損害，亦得請求賠償相當之金額。」民法第191 條之2 前段
    、第193 條第1 項、第195 條第1 項前段分別定有明文。本
    件被告駕車與原告發生碰撞，不法侵害原告之身體、健康，
    從而原告依上揭規定請求被告賠償醫藥費、看護費等增加生
    活上需要支出，喪失勞動能力之損失及精神慰藉金，自屬有
    其法律上依據。茲就原告請求被告賠償之費用額，是否應予
    准許，分述為次：
    1.增加生活上之需要部分：
      (1)原告主張：其因本案車禍受傷，現仍持續治療中，且其
        現以中醫調理所費不貲，療效又較西醫緩慢，後續醫療
        費用預估尚需20萬元一節，固據其提出歷次醫療統計表
        及中央健康保險局保險對象就醫記錄明細表各一份為佐
        （詳卷第43－47頁）；惟為被告所否認。但查，原告因
        本案車禍所受傷害，約可分成「膝部挫傷合併血腫」及
        「右側胸腔多根肋骨骨折」兩大部分，其中膝傷部分，
        已治療告一段落，大致上已恢復九成左右功能；另胸傷
        部分，經醫治療至95年11月28日，呼吸已無阻滯，但右
        手肌肉有萎縮現象，估計右手功能恢復僅約在百分之八
        十左右，後續醫療費用無法預估等情，有秀傳紀念醫院
        回覆本院之96明秀醫字第960635號函1 份在卷（詳卷第
        60頁）可參。是原告之右手仍需持續治療復健殆無疑義
        ，惟其將來所需醫療費用，經委專責醫療機構又無從評
        估，本院故審酌原告前已支出之醫療費用為68,668元，
        後續醫療所需必要費用，當不致逾越前揭金額，爰依民
        事訴訟法第222 條第2 項規定酌定為2 萬元。是原告請
        求被告賠償後續醫療費用部分，於2 萬元範圍內，要屬
        有據，應予准許，至逾此數額之請求，為無理由。
      (2)又原告主張：其因本案車禍致胸、腳受傷，日常生活須
        家人照料，爰請求被告賠償95年3 月4 日至同年6 月4
        日家人看護損失45,000元等語；惟為被告所否認，並以
        前揭情詞為辯。查，原告因本案車禍受傷曾於95年3 月
        1 日入住秀傳紀念醫院治療3 日，由於原告行動不便，
        經醫囑出院後仍需他人看護照顧3 月等情，有原告提出
        之該醫院診斷證明書影本1 份在卷（詳本院斗六簡易庭
        95 年 度六交簡附民字第18號卷第9 頁）可稽。是原告
        主張自95年3 月4 日至同年6 月4 日止，其需專人照顧
        3 個月，自屬有據。又被害人因受傷需人看護，而由親
        屬看護時，雖無現實看護費之支出，亦應認被害人受有
        相當看護費之損害而得向加害人請求賠償，蓋親屬照顧
        被害人之起居，固係出於親情，但親屬看護所付之勞力
        ，並非不能評價為金錢，只因兩者身分關係密切而免除
        支付義務，此種親屬基於身分關係之恩惠，自不能加惠
        於加害人，故應衡量及比照僱用職業護士看護情形，認
        被害人受有相當看護費之損害，得向加害人請求賠償。
        職故原告主張其因車禍受傷需人照顧，由其夫代為照顧
        3 個月，以每月15,000元計算，計受有看護費用45,000
        元之損害一節，堪信為真實。從而，原告請求被告賠償
        其自95年3 月4 日至同年6 月4 日看護費損失45,000元
        ，應予准許。
    2.減少勞動能力損失部分：
      再原告主張：其原本身強體健，以務農維生，依基本工資
      計算每月有15,840元收入，因本案車禍受傷後，迄仍無法
      工作，爰僅算至95年6 月30日，故伊因本案車禍而喪失工
      作能力所受之損失95,400元云云。查，原告自承係32年3
      月15日出生；業家管（詳起訴狀年籍資料），於本案車禍
      發生時，已有62歲，雖非已無勞動能力。然原告主張其本
      從事農作，依基本工資計算每月有15,840元收入一節，既
      為被告所否認，原告且自承以家管為業（詳起訴狀年籍資
      料），復未舉證證明其於車禍前仍有從農事勞作，則被告
      抗辯：有關勞動能力減損所受損害，原告未能舉證，遽而
      向其請求賠償，自無所據等語，尚非無據，應可採信。職
      故，原告此部分請求，不應准許，應予駁回。
    3.精神慰撫金部分：
      原告主張其無辜遭此橫禍，受有連枷胸（多條肋骨塌陷性
      骨折）、右側肩峰關節脫位、右側鎖骨閉鎖性骨折、右膝
      血腫等傷害，身體及精神所受苦痛非輕，故請求80萬元慰
      撫金等語。按以人格權遭遇侵害，受有精神上之痛苦，而
      請求慰藉金之賠償，其核給之標準，須斟酌雙方之身分、
      資力與加害程度及其他各種情形核定相當之數額。本院審
      酌原告為32年3 月15日出生，業家管，不識字，名下有土
      地1 筆，有本院依職權調閱之稅務電子閘門財產所得調明
      細表可憑（詳卷尾證件存置袋）；另被告丙○○為28年12
      月16日生，學歷高農，職業工（見雲林縣警察局斗六分局
      斗六警偵字第09500006157 號刑案偵查卷警訊筆錄），名
      下有土地9 筆、房屋1 棟，亦有本院依職權調閱之稅務電
      子閘門財產所得調明細表可證（詳卷尾證件存置袋）等身
      分、地位、經濟能力及原告因本案車禍受有連枷胸（多條
      肋骨塌陷性骨折）、右側肩峰關節脫位、右側鎖骨閉鎖性
      骨折、右膝血腫等嚴重性傷害及右手功能將來所能恢復狀
      態僅約在80％左右等一切情狀，認原告請求之慰撫金，以
      500,000 元為相當。至逾此部分之請求，不應准許。
  (三)綜上所述，原告因此次車禍所受損害額為692,968 元【計算
    式：68,668（醫療支出）＋20,000（將來醫療費用）＋104,
    300 （看護支出）＋500,000 （精神慰撫金）＝692,968 】
    ，從而，原告依侵權行為法則請求被告賠償上開金額，並自
    起訴狀繕本送達翌日即95年11月22日起至清償日止，按年息
    百分之五計算之遲延利息部分，洵屬正當，應予准許。至逾
    此範圍之請求，為無理由，應予駁回。
  (四)兩造分別陳明願供擔保，聲請宣告假執行及免為假執行，就
    原告勝訴部分，經核於法均無不合，爰分別酌定相當之擔保
    金額併予宣告。至原告敗訴部分，其假執行之聲請已失所附
    麗，應予駁回。又兩造其餘攻擊防禦方法，經審酌後，因與
    本件判決之基礎無涉，並不影響判決之結果，故未一一論述
    ，亦附此說明。
五、結論：原告之訴為一部有理由，一部無理由，依民事訴訟法
    第79條、第390 條第2 項、第392 條第2 項，判決如主文。
中　　華　　民　　國　　96　　年　　6 　　月　　5 　　日
                  民事第一庭    法  官  蔣得忠
以上為正本，係照原本作成。
如對本判決上訴，須於判決送達後廿日內向本院提出上訴狀
中　　華　　民　　國　　96　　年　　6 　　月　　5 　　日
                                書記官　賴成育
